臺灣臺南地方法院民事判決
110年度訴字第1325號
原      告  林美麗  
訴訟代理人  吳發聰  
被      告  黃秉淞  
                      （現於法務部○○○○○○○○○○○執行中）
上列當事人間因侵權行為損害賠償事件，原告於刑事詐欺等案件
中提起刑事附帶民事訴訟，經本院刑事庭以110年度附民字第115
號裁定移送前來，本院於民國110年11月16日言詞辯論終結，判
決如下：
    主    　文
被告應給付原告新臺幣60萬元，及自民國110年3月17日起至清償
日止，按週年利率5％計算之利息。
訴訟費用由被告負擔。
本判決於原告以新臺幣20萬元供擔保後，得假執行。
    事實及理由
一、原告起訴主張：
    許翰杰、唐偉傑於民國106年9月底某日，介紹被告加入由真
    實姓名、年籍均不詳之人所組成之詐騙集團，許翰杰、唐偉
    傑等人負責調度安排車手工作及收取車手提出之款項，被告
    則負責於領取詐得款項後，將該款項交予唐偉傑或許翰杰，
    並取得每次提領款項2％金額之報酬。該詐騙集團不詳成員於
    106年11月7日上午8時許起，與被告等人，意圖為自己不法
    之所有，共同基於三人以上冒用公務機關及公務員名義詐欺
    取財及行使偽造公文書之犯意聯絡，由詐騙集團中某不詳之
    人先後冒用健保局、刑事組一組「陳宏達警官」等公務機關
    、公務人員名義致電原告，佯稱原告之健保卡遭冒用領取高
    額健保藥物、涉及洗錢等刑事案件，須凍結帳戶以配合調查
    等語，且透過屏東市○○路0000號統一超商傳真機，傳送不明
    來源之臺灣臺北地方法院刑事庭分案申請書、臺北地檢署監
    管科收據等資料各1張予原告，致原告誤信為真，依指示於1
    06年11月13日上午10時35分許，前往屏東市勝利路20支郵局
    ，以臨櫃匯款方式，將現金新臺幣（下同）87萬元匯款至渣
    打銀行竹北分行帳戶內（帳號：00000000000000、戶名：曾
    貴娘），嗣於原告匯入款項後，許翰杰、被告、少年蔡○暐
    各自自行前往臺南市區，由許翰杰先將裝有上述曾貴娘帳戶
    之提款卡分別交予被告、少年蔡○暐，待被告、少年蔡○暐獲
    知該帳戶之提款卡密碼後，由被告於如附表編號1至5所示之
    時間、地點，少年蔡○暐則於如附表編號6至8所示之時間、
    地點，持提款卡分別提領如附表編號1至8所示金額之款項（
    共計60萬元，被告提領40萬元，少年蔡○暐提領20萬元），
    於提款完畢後，將提領款項及提款卡交還許翰杰或唐偉傑，
    被告並取得提款金額2％計算之報酬。為此，依侵權行為損害
    賠償之法律關係，提起本件訴訟等語。並聲明：①被告應給
    付原告60萬元，及自110年3月17日起至清償日止，按週年利
    率5％計算之利息。②訴訟費用由被告負擔。③願供擔保請准宣
    告假執行（見本院卷第63頁）。
二、被告答辯略以：對於刑事判決所認定之犯罪事實，不爭執。
    惟被告僅係車手，雖有提領40萬元，但僅分得8,000元報酬
    ，其餘均已交給刑事同案被告許翰杰、唐偉傑，故原告對被
    告請求賠償60萬元全部，對被告並不公平等語。並聲明：原
    告之訴及假執行之聲請均駁回。　
三、本院得心證之理由：
㈠、按因故意或過失，不法侵害他人之權利者，負損害賠償責任
    ；故意以背於善良風俗之方法，加損害於他人者亦同。違反
    保護他人之法律，致生損害於他人者，負賠償責任。數人共
    同不法侵害他人之權利者，連帶負損害賠償責任。不能知其
    中孰為加害人者，亦同。造意人及幫助人，視為共同行為人
    ，民法第184條、第185條分別定有明文。
㈡、原告主張許翰杰、唐偉傑於106年9月底某日，介紹被告加入
    由真實姓名、年籍均不詳之人所組成之詐騙集團，許翰杰、
    唐偉傑等人負責調度安排車手工作及收取車手提出之款項，
    被告則負責於領取詐得款項後，將該款項交予唐偉傑或許翰
    杰，並取得每次提領款項2％金額之報酬。該詐騙集團不詳成
    員於106年11月7日上午8時許起，與被告等人，意圖為自己
    不法之所有，共同基於三人以上冒用公務機關及公務員名義
    詐欺取財及行使偽造公文書之犯意聯絡，由詐騙集團中某不
    詳之人先後冒用健保局、刑事組一組「陳宏達警官」等公務
    機關、公務人員名義致電原告，佯稱原告之健保卡遭冒用領
    取高額健保藥物、涉及洗錢等刑事案件，須凍結帳戶以配合
    調查等語，且透過屏東市○○路0000號統一超商傳真機，傳送
    不明來源之臺灣臺北地方法院刑事庭分案申請書、臺北地檢
    署監管科收據等資料各1張予原告，致原告誤信為真，依指
    示於106年11月13日上午10時35分許，前往屏東市勝利路20
    支郵局，以臨櫃匯款方式，將現金87萬元匯款至渣打銀行竹
    北分行帳戶內（帳號：00000000000000、戶名：曾貴娘），
    嗣於原告匯入款項後，許翰杰、被告、少年蔡○暐各自自行
    前往臺南市區，由許翰杰先將裝有上述曾貴娘帳戶之提款卡
    分別交予被告、少年蔡○暐，待被告、少年蔡○暐獲知該帳戶
    之提款卡密碼後，由被告於如附表編號1至5所示之時間、地
    點，少年蔡○暐則於如附表編號6至8所示之時間、地點，持
    提款卡分別提領如附表編號1至8所示金額之款項（共計60萬
    元，被告提領40萬元，少年蔡○暐提領20萬元），於提款完
    畢後，將提領款項及提款卡交還許翰杰或唐偉傑，被告並取
    得提款金額2％計算之報酬等情，業經臺灣臺南地方檢察署檢
    察官偵查起訴，嗣經本院以110年度訴字第51號刑事判決認
    被告犯3人以上共同冒用政府機關及公務員名義犯詐欺取財
    罪，處有期徒刑1年2月，扣案偽造之「臺灣臺北地方法院刑
    事庭分案申請書」內之「臺灣臺北地方法院檢察署印」、「
    檢察官廖先志」、「書記官吳敏菁」印文、「臺北地檢署監
    管科收據」內之「臺灣臺北地方法院檢察署印」、「檢察官
    廖先志」印文各1枚，沒收之；未扣案之犯罪所得8,000元，
    沒收之，於全部或一部不能沒收或不宜執行沒收時，追徵其
    價額確定在案，業經本院依職權調閱110年度訴字第51號刑
    事全案卷宗核閱屬實，且被告對於刑事判決認定之犯罪事實
    並不爭執，是堪信原告前揭主張為真實。至被告辯稱原告就
    其全部損失60萬元均向被告一人請求並不公平云云，然查被
    告與本件刑事同案被告許翰杰、唐偉傑、少年蔡○暐業經刑
    事判決認定係共同冒用政府機關及公務員名義犯詐欺取財罪
    ，自屬數人共同不法侵害原告之財產權行為，依民法第185
    條規定，自應就原告所受損害60萬元連帶負賠償之責任。又
    依民法第273條規定，原告本得對於債務人即上開刑事同案
    被告中之一人或數人或其全體，同時或先後請求全部或一部
    之給付，是本件原告僅對被告起訴請求其全部損害，與法並
    無不合，被告之辯解，並無理由。從而，原告依侵權行為損
    害賠償之法律關係請求被告賠償60萬元，係屬有據。
㈢、末按給付無確定期限者，債務人於債權人得請求給付時，經
    其催告而未為給付，自受催告時起，負遲延責任。其經債權
    人起訴而送達訴狀，或依督促程序送達支付命令，或為其他
    相類之行為者，與催告有同一之效力。遲延之債務，以支付
    金錢為標的者，債權人得請求依法定利率計算之遲延利息。
    應付利息之債務，其利率未經約定，亦無法律可據者，週年
    利率為百分之五。民法第229條第2項、第233條第1項前段及
    第203條定有明文。查本件原告請求被告給付之前開金額，
    並未定有給付之期限，則原告請求自起訴狀繕本送達之翌日
    即110年3月17日（見附民卷第25頁）起至清償日止，按週年
    利率百分之5計算之利息，自無不合。
四、綜上所述，原告本於侵權行為之法律關係，請求被告應給付
    60萬元，及自110年3月17日起至清償日止，按週年利率5％計
    算之利息，為有理由，應予准許。又原告陳明願供擔保請准
    宣告假執行，於法並無不合，爰酌定相當擔保金額准許之。
五、據上論結：原告之訴為有理由，判決如主文。
中　　華　　民　　國　　110 　年　　11　　月　　30　　日
                  民事第五庭  法  官　吳金芳
以上正本證明與原本無異。
如不服本判決，應於判決送達後20日內，向本院提出上訴狀並表
明上訴理由（須附繕本），如於本判決宣示後送達前提起上訴者
，應於判決送達後20日內補提上訴理由書（須附繕本）。如委任
律師提起上訴者，應一併繳納上訴審裁判費。
中　　華　　民　　國　　110 　年　　11　　月　　30　　日
                              書記官  李崇文
附表：
編號 匯款帳戶 交易日期 交易時間 提款地址 提款地點 提款金額 提領車手 1 帳號 00000000000000000 106.11.13 17：30：59 臺南市○○區○○路0段000巷00號 統一超商大潭門市 8萬元 甲○○ 2 （同上） （同上） 18：04：05 臺南市○○區○○路0段0號 全聯商店歸仁中山店 12萬元 （同上） 3 （同上） 106.11.14 09：50：09 臺南市○○區○○○路0段00號 統一超商千福門市 10萬元 （同上） 4 （同上） （同上） 09：58：32 臺南市○○區○○路0段000號 統一超商新運河門市 6萬元 （同上） 5 （同上） （同上） 10：09：08 臺南市○○區○○路0段000號 全家超商臺南康樂三店  4萬元 （同上） 6 （同上） 106.11.15 07：53：14 臺南市○○區○○○路0段00號 統一超商千福門市 8萬元 蔡○暐 7 （同上） （同上） 08：05：46 臺南市○○區○○路0段000號 統一超商新運河門市 8萬元 （同上） 8 （同上） （同上） 08：16：51 臺南市○○區○○路0段000號 全家超商臺南康樂三店 4萬元 （同上）       合計 60萬元